【裁判字號】    89,軍上,32
【裁判日期】    890531
【裁判案由】    傷害致死
【裁判全文】
臺灣高等法院高雄分院刑事判決          八十九年度軍上字第三二號
    上訴人
    即被告  甲○○
    選任辯護人  張榮作律師
右上訴人因傷害致死案件，不服國防部高等軍事法院高雄分院八十九年度高判字第０
五二號中華民國八十九年四月十七日第二審判決（起訴案號：陸軍第八軍團司令部八
十八年訴字第０六九號，提起上訴，本院判決如左：
      主      文
上訴駁回。
      理      由
一、本件原判決認定上訴人即被告甲○○係陸軍步兵第三三三師九九七旅步八營營部
    連一兵，於八十八年二月十六日晚上八時許（即農曆正月初一），與胞弟林冠獻
    ，駕駛其母洪觀惠所有之車號Ｎ八－八五一六號克萊斯勒自用小客車，至台南縣
    安定鄉海寮村海寮三十一號，其父林信恭（洪觀惠前夫，與林冠獻現由臺灣高等
    法院臺南分院審理中）住處拜年，三人聊天時，林信恭提及同（八十八）年一月
    間，因積欠會款，遭鄰村友人黃民治毆打，三人遂共同基於教訓黃民治，使其傷
    害之犯意聯絡與行為分擔，由林信恭駕駛前開自用小客車，搭載其子兄弟二人，
    於當（十六）日晚上二十三時四十分許，至台南縣安定鄉管寮村管寮九十四號黃
    民治住處附近，林信恭將車停於路口留在車內接應，甲○○持林信恭所有之鋁棒
    乙支（臺灣高等法院臺南分院扣案中），夥同林冠獻下車，進入巷內，至黃宅大
    門穿越前庭空地抵黃民治屋外（侵入住居罪部分未據告訴），呼喊黃民治綽號「
    大頭仔」，俟黃民治自房內出來時，甲○○即持鋁棒猛擊黃民治多次，致黃民治
    左後頭部、後腹腔及四肢受鈍器擊傷不支倒地後，甲○○、林冠獻即逃離現場，
    適黃民治之父黃料善聞聲出房，遭林冠獻出拳毆擊右臉部倒地，黃民治之子乙○
    ○、姪黃國輔、姪婿陳清源等黃氏親友多人，亦已聞聲從隔鄰即管寮村管寮六十
    八號陳清源住處衝出寮看，恰與欲逃離現場之甲○○兄弟二人，在黃宅大門相遇
    ，甲○○為阻止渠等追趕，又迴身持鋁棒揮擊黃國輔未中，林氏兄弟先後奔至路
    口，跳上前開接應之自小客車而逃逸，黃民治經送醫急救，延至翌（十七）日清
    晨六時三十分許，因多發性損傷合併內出血不治死亡，案經被害人家屬向台南縣
    警察局善化分局報案，移臺灣臺南地方法院檢察署偵辦，該署以甲○○係現役軍
    人，對之無審判權，處分不起訴後，轉陸軍總司令部軍法處，函移陸軍第八軍團
    司令部軍事檢察官偵結起訴等情，係以證人乙○○、黃國輔、黃料善、陳清源之
    證言為證，另證人即共犯林信恭、林冠獻亦證稱確有一同至黃民治住宅附近，毆
    打黃民治後離開等情，另依現場照片四幀以及證人即該案發現場轄區警員證稱案
    發時路燈運作正常以觀，可認定在近距離內足可辨識熟識之人，甲○○與林信恭
    之身高、年齡相差甚多，一般人望之即可辨明差異，乙○○等人與被告為熟識之
    人並無誤認之可能。本案經臺灣高等法院臺南分院委請法務部調查局實施林冠獻
    測謊鑑定，有關(一)案發當天確是渠父親持鋁棒攻擊死者的。(二)甲○○沒有持鋁棒
    攻擊死者。(三)渠沒有參與毆打死者。(四)渠父親沒有在車上接應，經測試均呈情緒
    波動反應，應係說謊，此有該局八十九年一月十八日陸(三)字第八八０九九八七
    二號鑑定通知書影本乙份在卷可按，是上訴人所辯未參與犯罪及證人林信恭、林
    冠獻所證甲○○未涉本案等，顯係推諉卸責之詞，不足採信。次查證人乙○○、
    黃國輔自警訊，經軍、司法偵、審各庭之供證，就如何查覺異聲出門，發現甲○
    ○、林冠獻自宅中奔出，甲○○並迴身揮擊鋁棒阻止渠等追及後，先後跳上接應
    自用小客車等主要案情部分，尚無二致，並認與事實相符，足以採信，縱渠等證
    詞及海寮派出所相驗案件初步調查報告書或有「不詳人」之不明確指認記載，及
    指認林冠獻、甲○○頭髮、衣著或有錯誤、不清之處，自難謂渠等證詞已有瑕疵
    而不可採信，況上訴意旨所指黃國輔前後筆錄暨海寮派出所相驗案件初步調查報
    告書，所載之「不詳人」即係甲○○，此觀全篇筆錄及該報告書當明，該扣押於
    臺灣高等法院臺南分院之兇器鋁棒一支，確與黃民治所受之鈍器傷相符，自無採
    集鋁棒指紋之可能與必要。黃民治因後腹腔及四肢受鈍器擊傷，合併骨折，脾臟
    破裂他殺死亡之事實，業經檢察官相驗屬實，有相驗筆錄、法醫鑑定書、相驗屍
    體證明書影本各一份，人像圖影本二紙附卷可按。另證人洪觀惠、洪榮聰、洪和
    妙、黃愉珊及陳麗如、蕭宏彬、莊豐名之證言均不足採信，不足為上訴人有利認
    定之依據，上訴人請求調查證人莊豐名指認上訴人之庭訊錄音帶，請求夜間履勘
    犯罪現場均核無必要，上訴人犯罪事證明確，足以認定。綜合調查證據之結果，
    認上訴人甲○○涉犯刑法第二十八條、第二百七十七條第二項之共同傷害人之身
    體，因而致人於死罪，上訴人甲○○與林信恭、林冠獻間有犯意之聯絡與行為之
    分擔，均為共同正犯。第一審認係犯共同殺人罪，尚有不合，因而撤銷第一審之
    判決，改論處上訴人共同傷害人之身體，因而致人於死罪，並審酌其一切之犯罪
    情狀，量處有期徒刑十二年。臺灣高等法院臺南分院扣案之鋁棒一支，為共犯林
    信恭所有，且供犯罪所用之物，依法併予宣告沒收，經核於法並無違誤。上訴意
    旨，以被害人之家屬乙○○、黃國輔及鄰人陳清源之證言均顯係單方之指認，顯
    然尚不足以認定事實，原審判決認被害人係遭上訴人持鋁棒毆打致死係推測之詞
    ，證人黃國輔之證言先稱「該二名不詳人」，嗣改口明確指認甲○○參與行兇，
    其證詞之可信度令人置疑，被害人之父親黃料善亦稱：「有不詳人二人：：
    」，故而被害人家屬當時是否並未看清該二位行兇者之面貌，而於事後以推測之
    方式，認定上訴人亦有行兇，亦非無可能，證人即承辦此案之警員郭中庸之證言
    顯與事理有違，測謊鑑定結果應僅供參考，以之作為上訴人有無行兇之證據，顯
    有不當，且僅係對上訴人之弟作測謊，並未對上訴人測謊，又原審不採信上訴人
    家屬證明上訴人事發時不在場之證詞，認證人洪觀惠、洪榮聰、洪和妙、黃愉珊
    、陳麗如、林信恭、林冠獻、莊豐名、蕭宏彬之證言均不足採信，實難令人心服
    ，本案中之兇器鋁棒並無上訴人之指紋，無人親眼目睹被害人遭毆打之過程，不
    能以推測或擬制之方法推斷上訴人犯罪云云，指摘原判決不當，均係對於原判決
    已詳為審酌之事實，證據為單純事實上之爭執，並非指摘原判決有何違背法令之
    情事，其任意指摘原判決違法，為無理由，應予駁回。
據上論結，應依軍事審判決第一百八十一條第五項、刑事訴訟法第三百九十六條第一
項，判決如主文。
中    華    民    國        八十九      年      五      月    三十一    日
                              臺灣高等法院高雄分院刑事第九庭
                                  審判長法官  張明松
                                        法官  江泰章
                                        法官  任森銓
右正本證明與原本無異。
不得再上訴。
                                      書記官  張文斌
中    華    民    國        八十九      年      六      月      二      日
                                                                      Ｈ


司法院資訊處製作；財團法人民間司法改革基金會備份。
